【裁判字號】    90,交聲,347
【裁判日期】    900713
【裁判案由】    違反道路交通管理處罰條例聲明異議
【裁判全文】
臺灣臺北地方法院交通事件裁定            九十年度交聲字第三四七號
    異議人即
    受處分人  甲○○
右列受處分人因違反道路交通管理處罰條例案件，對於台北市交通事件裁決所中華民
國九十年三月二十九日所為之處分（原處分案號：北市裁三字第駕裁二二－ＡＡＵ一
六七一八四號），聲明異議，本院裁定如左：
    主      文
異議駁回。
    理      由
一、按設於實施機慢車兩段式左轉路口附近顯明之處，並配合劃設機慢車左轉待轉區
    標線之機慢車兩段左轉標誌，係用以告示左轉機器腳踏車或慢車駕駛人應遵照號
    誌指示，在號誌顯示允許直行時先行駛至右前方路口之左轉待轉區等待左轉，俟
    該方向號誌顯示允許直行後，再行續駛，以兩段方式完成左轉，道路交通標誌標
    線號誌設置規則第六十五條定有明文，而道路交通管理處罰條例所稱之汽車，依
    該條例第三條第八款規定包括機器腳踏車，再汽車駕駛人轉彎時，有不依標誌、
    標線、號誌指示者，處銀元二百元以上六百元以下（即新台幣【以下同】六百元
    以上一千八百元以下）罰鍰，道路交通管理處罰條例第四十八條第二款亦定有明
    文，再汽車駕駛人駕駛汽車違反道路交通管理處罰條例第四十八條規定者，除應
    依該條所規定之罰鍰處罰外，並予記違規點數一點，道路交通管理處罰條例第六
    十三條第一項第一款亦定有明文。
二、本件受處分人即異議人甲○○於民國八十九年三月三十一日上午十時十分許，騎
    乘車號ＤＡＯ－六七八號輕型機車，在台北市○○○路、八德路設有機慢車兩段
    左轉標誌及機車待轉區○○○路口（舉發違反道路交通管理事件通知單違規地點
    誤繕為長安東路、復興北路口，應更正），未遵守上開號誌之指示以二段式之方
    式完成左轉，而逕行直接左轉復興北路繼續行駛，為台北市政府警察局松山分局
    中崙派出所警員林明鋒當場攔停，並以受處分人有違反道路交通管理處罰條例第
    四十八條第二款規定之行為掣單舉發，因受處分人拒絕簽收員警開立之舉發違反
    道路交通管理事件通知單，經員警在舉發通知單上載明受處分人拒絕簽收之事由
    後，依行為時違反道路交通管理事件統一裁罰標準及處理細則第十一條第一項第
    一款規定，視為受處分人已經收受該通知單。嗣因受處分人未於應到案日期前申
    訴，原處分機關，乃依道路交通管理處罰條例第四十八條第二款、第六十三條第
    一項第一款及違反道路交通管理事件統一裁罰標準及處理細則第四十四條第一項
    之規定於九十年三月二十九日裁處受處分人罰鍰一千八百元，並予記違規點數一
    點（原處分贅引道路交通管理處罰條例第四十八條「第一項」第二款規定，應更
    正）。
三、本件受處分人經傳喚未到，惟其異議意旨略以：伊未曾收到任何單據或郵寄之通
    知，且違規時間距今已一年之久，經伊查詢始知悉有此違規事項，有關單位之處
    理方式顯有缺失云云，然查：證人舉發警員林明鋒到庭證稱：本件已一年多，沒
    有任何申訴，沒有特別印象，但我們都依照違規事實舉發，我們在告發當時都會
    跟他說違規事實，舉發單上面地點寫錯，因長安東路是單向的，不會有二段式左
    轉問題，八德路、復興北路才有二段式標誌設置，因長安東路在復興北路上面只
    有二十幾公尺，所以才誤繕等語，並提出現場照片二張，現場圖一張在卷為憑，
    因警員林明鋒係當場攔停，受處分人亦出示證件供警員填載違規駕駛人姓名、地
    址、身分證統一編號等資料（否則，舉發違反道路交通管理事件通知單無法載明
    詳細資料），而一般警員與受處分人無仇隙，若非受處分人確實有違規行為，斷
    無恣意舉發之理，況交通員警掣單舉發違反道路交通管理處罰條例所列之違規事
    實，本質上為行政處分，係公務員基於職務上權力，依法就特定之具體事件所為
    具有公法上效果之單方行政行為，基於公務員為公法上行為具有公信力之原則，
    該行政處分當可被推定為真正，其據以依法處分之事實認定亦為真正無誤，本此
    公信原則，乃立法者賦予行政機關制定違反道路交通事件統一裁罰標準及處理細
    則，使勤務員警得當機處分（如該細則第二十三條）以達其維護交通秩序、安全
    之行政目的，反之，若謂公務員一切行政行為均需預留證據以證其實，則國家行
    政勢必窒礙難行，據此，刑事訴訟法就犯罪證據有關之規定中與屬行政秩序罰之
    交通違規裁罰本質不合之部分，自不在準用之列，從而，受處分人既未就執勤警
    員之舉發有誤提出相關證據以供調查，本院經查亦無任何證據足資證明其有捏造
    事實違法取締之情事，則執勤警員本其維護交通秩序、安全職責所為之舉發，自
    應受到合法、正確之推定。再按警員如在道路上當場舉發行為人有違反道路交通
    管理處罰條例之行為，而被查獲之行為人為受處分人時，警員應在舉發通知單上
    之駕駛人姓名欄註明其姓名後，交付該行為人簽名或蓋章收受之；拒絕簽章者，
    並記明其事由，視為已收受，行為時違反道路交通管理事件統一裁罰標準及處理
    細則第十一條第一項第一款定有明文，本件受處分人於右開時地經警員林明鋒攔
    停後拒絕收受舉發通知單，有記明受處分人拒絕簽收事由之該舉發通知單影本附
    卷可稽，是受處分人既於警員舉發當場拒絕簽收舉發通知單，依行為時違反道路
    交通管理事件統一裁罰標準及處理細則第十一條第一項第一款規定，視為受處分
    人已收受該舉發通知單，舉發機關無庸另行寄送舉發違反道路交通管理事件通知
    單。（受處分人另有二件違規案件，亦拒簽在案，此由台北市交通事件裁決所九
    十年二月二十七日北市裁二字第九０六二四九六六００號函可知）從而，受處分
    人空言所辯，不足採信。本件事證明確，受處分人之違規行為堪以認定。
四、綜上所述，受處分人確有在右開時間騎乘機車在設有機慢車兩段左轉標誌之右開
    交岔路口，不依該標誌之指示以兩段式完成左轉，而逕行直接左轉之違規行為。
    從而，原處分機關乃依道路交通管理處罰條例第四十八條第二款、第六十三條第
    一項第一款規定裁處受處分人罰鍰一千八百元，並予記違規點數一點，核無違誤
    ，本件受處分人之異議為無理由，自應將其異議駁回。
據上論斷，應依道路交通案件處理辦法第十九條，裁定如主文。
中      華      民      國    九十      年      七      月     十三     日
                                      臺灣臺北地方法院交通法庭
                                          法  官  李  麗  玲
右正本證明與原本無異。
如不服本裁定，應於裁定送達後五日內向本院提出抗告狀。
                                          書記官  江  虹  儀
中      華      民      國    九十      年      七      月     十三     日


司法院資訊處製作；財團法人民間司法改革基金會備份。
